【裁判字號】    89,訴,747
【裁判日期】    890929
【裁判案由】    給付借款
【裁判全文】
臺灣嘉義地方法院民事判決  八十九年度訴字第七四七號
    原      告  嘉義市農會
    法定代理人  乙○○
    訴訟代理人  丁○○
    被      告  甲○○○
                丙○○
    右二人共同
    送達代收人  丙○○      送.
右當事人間請求給付借款事件，本院判決如左：
    主    文
被告應連帶給付原告新台幣佰拾肆萬元，及自民國八十七年十二月十日起至清償
日止，按年息百分之九．四計算之利息，並自民國八十八年一月十一日起至民國八十
八年七月十日止，按上開利率百分之十，自民國八十八年七月十一日起至清償日止，
按上開利率百分之二十計付之違約金。
訴訟費用由被告連帶負擔。
    事    實
甲、原告方面：
一、聲明：如主文所示。
二、陳述：訴外人劉惠莉以訴外人曾登興為連帶保證人，向原告借貸如附表所列金額
    、期間，利息按年息百分之九．四計付，逾期清償在六個月以內者，按上開利率
    百分之十，超過六個月者，按上開利率百分之二十計付違約金。詎訴外人劉惠莉
    未依約清償，訴外人曾登興則於八十七年十二月十九日辭世，依民法第一千一百
    四十七條、第一千一百四十八條前段及第一千一百三十八條之規定，其權利義務
    應依序由其直系血親卑親屬、父母、兄弟姊妹、祖父母繼承，而配偶為當然繼承
    人。詎於八十八年二月十二日，曾登興之配偶、母親及子女均拋棄繼承，則曾登
    興之權利義務自應由其未拋棄繼承之兄弟姊妹即被告繼承，依消費借貸及連帶保
    證契約請求被告連帶給如聲明所示之本息及違約金。
三、證據：提出本院民事庭函文影本一份、借據影本三份、戶籍謄本二份、繼承系統
    表一份、放款戶交易明細查詢單三份為證。
乙、被告方面：
一、聲明：駁回原告之訴。
二、陳述：
（一）被告並非本件借款之借款人或保證人，原告請求被告給付，於法無據。
（二）被告之兄曾登興於本件借款係保證人身分，並非連帶債務人，民法並無連帶保
      證，實務上所謂連帶保證僅為喪失先訴抗辯權而已，此種保證雖債權人得逕向
      保證人為全部給付之請求，保證人不得提出先訴抗辯權，然保證人與主債務人
      之關係，不生民法第二百八十條所定內部分擔之問題，核與連帶債務之性質顯
      不相同。是曾登興於八十七年十二月亡故，其保證責任與債務人無干。又其子
      女雖拋棄繼承，卻與無第一順位迴異，依法無由第三順位繼承其權利義務之明
      文。且保證人死亡，法律並無由第三順位繼承人繼承之明文，原告之請求無理
      由。
（三）原告應先拍賣曾登興的土地，被告是曾登興的妹妹，被告沒繼承曾登興的財產
      。被告之父親已過世，但母還在，母親、曾登興的太太及子女都拋棄繼承，其
      等有寄信給被告說拋棄繼承的事。
    理    由
一、本件原告主張之事實，業據其提出被告不爭執之本院民事庭函文影本一份、借據
    影本三份、戶籍謄本二份、繼承系統表一份、放款戶交易明細查詢單三份為證，
    堪信屬實。按繼承，因被繼承人死亡而開始；繼承人自繼承開始時，除本法另有
    規定外，承受被繼承人財產上之一切權利、義務。但權利、義務專屬於被繼承人
    本身者，不在此限，民法第一千一百四十七條、第一千一百四十八條定有明文。
    又遺產繼承人，除配偶外，依左列順序定之：一、直系血親卑親屬。二、父母。
    三、兄弟姊妹。四、祖父母，同法第一千一百三十八條又定有明文。查訴外人曾
    登興於八十七年十二月十九日死亡，其第一順位繼承人（即其配偶子女）、二順
    位繼承人（即其母）均已拋棄繼承，其父已亡之事實，有原告提出之本院民事庭
    函文影本一份、戶籍謄本二份、繼承系統表一份為證，並為被告所不爭執，被告
    二人為曾登與之姊妹，依前開規定及同法第一千一百七十六條之規定，應由被告
    繼承曾登興財產上之權利義務。又本件借貸，曾登興為連帶保證人，有借據三份
    為證，並無被告所自認，所謂連帶保證，係指保證人與主債務人負同一債務，對
    於債權人各負全部給付之責任而言，並無主張民法第七百四十五條所謂先訴抗辯
    權之權利（最高法院四十五年台上字第一四二六號判例參照），果爾，原告於得
    請求主債務人劉惠莉清償債務時，訴請連帶保證人曾登與之繼承人即被告連帶給
    付，於法並無不合，被告所辯要非可採。
二、綜上所述，原告依消費借貸、連帶保證契約及繼承之法律關係，請求被告連帶給
    付如主文所示之本息及違約金為有理由，應予准許。
三、據上論結，本件原告之訴為有理由，依民事訴訟法第八十五條第二項判決如主文
    。
中      華      民      國    八十九    年      九      月    二十九    日
~B臺灣嘉義地方法院民事第一庭
~B    法  官  黃渙文
右為正本係照原本作成
如對本判決上訴須於判決送達後廿日內向本院提出上訴狀(應附繕本)
中      華      民      國    八十九    年      九      月    二十九    日
~B    書記官  李宏仁


司法院資訊處製作；財團法人民間司法改革基金會備份。
